臺灣高雄地方法院民事判決　　　　　　　98年度家訴字第60號
原　　　告　盧燕祺　
訴訟代理人　唐小菁律師
被　　　告　王志文　
訴訟代理人　林石猛律師
　　　　　　張芳綾律師
上當事人間請求剩餘財產分配等事件，於民國100年7月27日言詞
辯論終結，本院判決如下：
    主      文
被告應給付原告新臺幣貳佰伍拾壹萬參仟伍佰參拾柒元，及自民
國98年3月7日起至清償日止，按年息百分之五計算之利息。
原告其餘之訴駁回。
對於兩造所生未成年子女王昱翔（男，民國○○年○月○日生，身分
證統一編號：Ｚ000000000號）、王彥鈞（男，民國93年12月23日
生，身分證統一編號：Ｚ000000000號）權利義務之行使或負擔，
由兩造共同任之，並由原告與渠等共同生活擔任渠等生活之主要
照顧者。
被告得依如附表所示之時間、方式與二未成年子女王昱翔、王彥
鈞為會面交往，兩造並應遵守如附表所示規則。
訴訟費用由原告負擔三分之二，餘由被告負擔。
    事實及理由
壹、程序方面：
    原告原訴請本院判准兩造離婚、未成年子女監護權，及夫妻
    剩餘財產差額分配等，嗣於審理中，兩造就離婚部分自行協
    議離婚（見本院96年度婚字第1285號卷第480至481頁），並
    為離婚登記後，就離婚部分撤回起訴，並得被告同意。惟就
    未成年子女監護權及夫妻剩餘財產差額分配請求之部分，因
    未達成協議仍請求裁判，爰改分為本件98年度家訴字第60號
    續行審理，合先敘明。
貳、實體方面：
一、原告起訴主張略以：
  (一)關於夫妻剩餘財產分配之部分：
    1.本件原告於民國96年10月12日提起離婚訴訟，於98年3月6
      日協議離婚登記完畢，然於96年10月12日起訴前，兩造即
      因爭執分開居住，其後一直訴訟中，彼此對於訴訟後財產
      之增減均無貢獻或責任，因此，為公平計，於96年10月12
      日至98年3月6日之婚後財產增減，依民法第1030條之1第2
      項之規定不應列入分配，況被告於96年收入304萬7303元
      、97年收入297萬6999元、98年收入298萬5627元，是96至
      98年總收入共900萬9929元，然該龐大收入，卻憑空消失
      ，一毛不剩，被告脫產情形甚為明顯。
    2.就被告主張其所有位於高雄市左營區○○○路29號之房屋
      （下稱系爭房屋），由被告父親出資之1045萬元為贈與取
      得，且增建部分亦由其父親出資所為之贈與，原告予以否
      認，仍應以房屋市價列入分配，如下述之：
      (1)被告於訴訟之初，多次表明除頭期款外，其餘500萬元
        貸款及房子其他開銷，為其支付，現為避免剩餘財產分
        配，忽於2年後改口為其父贈與支付1,045萬元，顯不實
        在。
      (2)事實上，系爭房屋於90年底購買，94年10月17日清償貸
        款，以期間兩造收入狀況：91年原告1,502,241元＋被
        告1,390,052元＋92年原告1,366,185元＋被告1,385,92
        5元＋93年原告1,300,270元＋被告2,012,140元＋94年
        原告1,145,762元＋被告2,806,925元＝12,909,500元，
        加上被告一直在外另外有兼差看診工作，收入更為可觀
        ，足證兩造收入確足支付購屋款項。
      (3)被告固提出其父王健太之燕巢鄉農會、郵局及合作金庫
        存摺，指其中部分領款支出係贈與被告，茲原告否認之
        ，此等紀錄尚無法證明有所謂贈與之事實，尤其依被告
        提出之匯款單中，亦有被告匯款予王健太12萬元之匯款
        單，故非無借款還款之可能。
      (4)又被告固舉證人陳美伶，用以證明增建部分由王健太出
        資增建，唯陳美伶已證稱不知王健太用以支付之錢何來
        ，另其證稱：「（問：是否有作監視器螢幕、防盜？）
        沒有」、「（問：這份工作時間多久？）沒有超過一個
        月」，均與被告提出之估價單載有「五樓防盜門」及91
        年5月20日估價、同年5 月22日付訂、6月26日收尾款，
        時間超過一個月之情形不符，足見其偽。且被告於本案
        假處分事件97年2月19 日民事抗告理由（二）狀內尚表
        示鐵窗、太陽能熱水器、梨花木椅…為其辛苦工作而支
        付，益見被告嗣後所辯增建之鐵窗、採光罩等為王健太
        贈與金錢興建，並不實在。
    3.原告主張以起訴繫屬日為計算剩餘財產之標準，因起訴後
      兩造已分開居住，對彼此的收入沒有貢獻。起訴到離婚被
      告的收入九百多萬元都隱匿，對原告一邊帶小孩一邊工作
      收入，要提出分配，被告卻隱匿財產並不公平，是依照民
      法1030條之1第二項，請求鈞院對此段期間之收入予以剔
      除，不列入計算。而原告於離婚起訴後，才去麻豆某診所
      上班，此亦不列入剩餘財產分配之計算。
    4.本件起訴時原告就一再主張婚後（89年後）都是原告在支
      付家用，被告抗辯他的錢用來付房貸，所以他認為是公平
      的。91年到95年幾乎都是由原告的錢來支付家用。而且有
      些錢是由原告的戶頭轉到原告另壹個戶頭給付信用卡的錢
      ，當時兩造的婚姻還未破裂，根本沒有脫產的意圖。被告
      的九百多萬元，是起訴後到離婚兩年內，兩造為了剩餘財
      產分配訴訟期間憑空不見，所以被告脫產的狀況相當明確
      。
    5.關於原告假扣押被告財產，係僅凍結被告土銀岡山分行存
      款1,382,524元，其他並沒有凍結，被告所有收入仍可自
      由使用。被告匯款的部分，從95年7月到96年5月只有八筆
      ，而且金額不等，是因為家中買高價的東西，被告才會額
      外的匯款，如電視或出國，而且金額不等絕對不是家用。
      其中一筆柒拾柒萬元是被告向原告借款還房貸，之後再匯
      款給原告的，也不是家用。97年1月1日假處分之後，兩名
      小孩皆由原告監護，支出由原告支出，被告僅有一人，兩
      年花費九百多萬元，顯不相當。
    6.於婚姻關係存續期間，原告要求被告支付家用，被告均以
      要付房貸並要還錢給父母，作為推託，因此，我們否認，
      被告父親有贈與700萬元與被告之情事。
    7.96年10月12日起訴時，及98年3月6日兩造辦理離婚登記日
      時，兩造之財產狀況陳報如下：原告於96年10月12日：
      (1)第一商業銀行十全分行存款89元。
      (2)鳥松長庚醫院郵局存款5,298元。
      (3)中國信託商業銀行西臺南分行存款6,921元。
      (4)中國人壽保險公司保單解約金：1,284,814元。
      共計1,297,122元。
      被告於96年10月12日：
      (1)高雄市○○區○○段十二小段1008地號及其上建物及增
        建部分，鑑定價格共計13,890,000元。
      (2)土地銀行岡山分行存款1,382,524元。
      (3)第一銀行十全分行存款1,803元。
      共計15,274,327元。
      結論：計算兩造上揭財產之一半平均分配，即原告1,297,
      122元＋被告15,274,327元，其二分之一為8,285,724元，
      依此被告應給付原告6,988,602元。
      原告於98年3月6日：
      (1)第一銀行十全分行存款89元。
      (2)鳥松長庚醫院郵局存款1,033元。
      (3)中國信託西臺南分行存款17,637元。
      (4)中國人壽保險保單解約金2,487,256元。
      共計2,506,015元。            
      被告於98年3月6日：
      (1)第一銀行十全分行存款190,635元。
      (2)土地銀行岡山分行存款1,382,524元。
      (3)高雄市○○區○○段十二小段1008地號及其上建物及增
        建部分，鑑定價格共計15,555,000元。
      共計27,060,232元。
      結論：計算兩造上揭財產之一半平均分配，即原告2,506,
      015元＋被告27,060,232元，其二分之一為14,783,123元
      ，依此被告應給付原告12,276,108元。
  (二)關於未成年子女監護之部分：
    1.兩造於89年10月29日結婚，於98年3月6日協議離婚，兩造
      婚後育有子女王昱翔、王彥鈞，渠等自幼即由原告照顧，
      被告幾無照顧經驗，甚至在本件訴訟之後，經鈞院假處分
      程序，將二名兒子暫由原告照顧，而被告每逢探視之周末
      ，也是將孩子交由岡山之祖父母照顧，因此倘將本案監護
      權判由被告擔任，無異變更二名孩子現狀適應良好且教育
      完善之生活，而令被告之父母隔代教養，拿孩子當試驗品
      ，殊非妥適。是與其交由被告試驗或丟給被告父母隔代教
      養，不如交由一向照顧子女之原告及其家人繼續擔任照顧
      責任為妥。
    2.兩造二名兒子係由原告親力親為照顧，並非隔代教養，如
      下述之：
      (1)原告辛苦上班之餘仍親自指導小孩功課，因親自指導才
        知道孩子課業仍有哪裡不足，需要老師再加強複習。
      (2)因親自指導，才能與老師溝通課業疑問。
      (3)因親自教導，才知道孩子的人際互動與品格發展，可請
        老師適時給予協助。
      (4)此外，為更了解班級運作及孩子在學校的狀況，也擔任
        王昱翔班上家長代表，並辦理數次親師同樂會與贊助班
        級閱讀。
    3.原告身為醫師，父親過去曾開眼鏡行，妹妹是眼科診所驗
      光師，關心小孩視力乃理所當然亦是工作使然。自小即於
      開學前帶小孩去檢查視力，當發現王昱翔視力有問題時，
      也都立即與老師聯繫，請老師協助關心，為不希望孩子近
      視戴眼鏡，除眼科治療、服用葉黃素外，捨棄傳統配眼鏡
      的方式，而選擇市價三萬元的角膜塑形片，早晚還需幫小
      孩清洗配戴，若如被告所言對小孩視力坐視不管，豈會選
      擇花大錢又費事的角膜塑形片配戴？此外，原告也關心孩
      子體格的發展。
    4.原告對於次子王彥鈞之學習發展，亦相同重視，參與幼稚
      園親職講座、旅遊、表演活動、親子活動、座談會，有相
      關活動簽到簿可稽。反觀被告離婚後，感情生活複雜，於
      週末小孩回去相聚時，仍帶陌生女子一起約會，對孩子疏
      於照顧，導致王彥鈞曾因顏面受傷，長達一週只能吃半固
      態食物。
    5.子女撫養費都是由原告支出，原告向被告要錢，被告要求
      原告逐筆記帳，並在下月初向被告申請，被告同意才各負
      擔一半，被告常以毫無理由不同意支付。因被告工作緣故
      ，被告都將子女交由其父母照顧，但被告母親情緒管理有
      問題，常於情緒不佳時吃安眠藥，且有自殺紀錄。
    6.於本案訴訟前，被告有將子女帶到被告父母家，有四個月
      時間，後僅因兩造吵架，被告完全不讓原告看小孩，直到
      鈞院假處分強制執行後，被告才將子女交給原告，於子女
      交付原告後，原告發現有陌生人進來家中，次子會躲起來
      ，長子會拒絕承認有星期六到來，因長子知道星期六他會
      被被告帶回去，這是在子女剛交付原告時之情形，被告家
      庭支持系統並不好，目前兩造係依照假處分之規定監護小
      孩，現狀良好，二名小孩受良好照顧，甚至被告要求二名
      兒子農曆過年在被告家過節，原告均表示尊重，而予同意
      ，而長子在原告教養下，進入小學就學現為小學二年級升
      三年級，成績優異，而次子上幼稚園，適應情形亦良好。
      被告未曾關心子女成長良好，卻以不實之瑣事攻擊原告，
      無視原告多年來教養孩子之努力，其心態顯不足為孩子人
      格之楷模。
    7.被告將子女交給原告時，要求原告幫長子找一個幼稚園，
      可見被告沒有持續照顧子女的意願。
    8.本案起訴前，兩造即已分開居住，因被告蠻橫阻止原告和
      二名兒子見面接觸，經鈞院假處分由原告於本案訴訟期間
      監護二名兒子，迄今二名兒子食、衣、住、行、育、樂及
      學費均由原告支出，被告在僅支付自己生活支出之情形下
      ，竟謂自96年10月12日起訴後至98年3月6日兩造離婚登記
      期間，其擔任醫師月入數十萬收入完全用磬，則依此情，
      被告實際經濟能力及花費狀況，顯無力擔負監護照顧子女
      之任務。
    9.兩造無法共同維持婚姻而離婚，子女必須分別與父或母單
      獨生活，對於子女已是一大打擊，在子女監護酌定上，更
      不應以父母之所謂公平為考量而分配一人監護一名小孩，
      如此只為父母殘忍之擁有，而令子女遭受雙重打繫，至不
      應該，因此原告強烈主張二名子女監護權人之酌定應為一
      致，以免對子女成長過程造成難以避免之比較，猜疑及兄
      弟忌妒，產生人格不良之影響。
    10.被告指稱原告父親有賭博嗜好，及曾患尿路結石，其母曾
      患胃潰瘍、食道逆流，均為陳年往事，並不實在，且病痛
      均已治癒，與本件子女監護之假處分實無相關；反係被告
      之父與被告會相偕至廟口押注，被告之父常年吸菸，為老
      菸槍，又有喝酒習慣，且曾因血尿住院而疑為腎臟腫瘤，
      被告之母精神狀況不佳，脾氣暴躁，更曾有二次服食10多
      顆安眠藥自殺之紀錄，故較之被告所指原告家人不適監護
      小孩之攻擊，尤有甚之；而被告又指其妹亦為小學老師，
      有助其照顧小孩等語，更屬無稽，蓋被告之妹早已遠嫁臺
      南離家生活，並非被告監護小孩所應考量之家庭支持系統
      ，此與原告之妹為小學老師，且尚未出嫁，乃朝夕相處之
      家人，大不相同。
    11.兩造二名孩子於假處分程序後，由原告擔任監護近3年，
      適應良好，長子昱翔在原告及同住之阿姨盧明君（現職小
      學老師）的指導下，並未上安親班，卻仍學期成績第1名
      ，在校表現優異，此外其英文學習狀況甚佳，多次進入全
      國大排行榜，被封為線上評量常勝軍，而其運動方面更屬
      擅長，不論游泳（已學會自由式、仰式、蛙式）、直排輪
      、足球、羽毛球皆拿手，目前更是學校足球校隊，此外亦
      參加書法比賽（由外公指導學習，為全年級第1名）、作
      文比賽（曾獲國語日報刊出），畫畫比賽（多次得獎），
      足證其在良好家庭教育及環境下，展現更多潛能與發展。
      而次子彥鈞目前上幼稚園，在幼稚園老師良好教導下，各
      方面均有長足進步，尤其因為哥哥昱翔的帶領，弟弟彥鈞
      也開始學習英文、畫畫、游泳、直排輪，甚至期許自己將
      來也要和哥哥一樣寫書法，加入足球隊，二兄弟有良好之
      互動及帶領效果。
    12.原告關心孩子教育，家人對此亦甚重視，故為支持原告，
      給予原告孩子更佳之生活、教育環境，特地搬家到學區內
      附近透天厝，一家人包括外公、外婆、當小學老師之阿姨
      盧明君、小阿姨盧又君、與原告母子三人共同居住，室內
      面積達120坪，二名兒子各自擁有獨立臥房，並親自佈置
      房間貼壁貼，自住處走路上學只需3分鐘，英文才藝班4分
      鐘，作文班10分鐘，外婆至黃昏市○○○○路只需4分鐘
      ，原告上班地點5分鐘（張雅宜皮膚科診所），照顧孩子
      及往來交通十分便利。
    13.二名兒子與多位阿姨、姨丈、表哥、表弟之關係親密，假
      日常聚在一起遊玩，茲有節取部分之日常生活照及照片、
      錄影光碟可憑。而原告姐夫任職中國人壽高階主管，掌管
      臺中地區以南之所有業務，原告大姐自營一中型日式精品
      店，原告大妹為成大公職護理師，原告妹夫為奇美麻醉科
      主治醫師兼大學講師，更有多位親友是退休校長或任職於
      教育局，親友智識程度均高，亦有豐富之教育資源。
    14.再者，原告在本件訴訟後，經假處分取得孩子監護，在住
      居工作均重新開始，並扶養二名孩子，支出所有教育、才
      藝、生活費，並安排多次國外親子旅遊下，剩餘仍存下上
      百萬元；反觀被告在離婚訴訟中，非理性阻止原告看小孩
      ，致遭鈞院假處分將小孩交由原告監護，以保護子女人格
      成長健全，且自離婚訴訟起至離婚登記期間數百萬元收入
     （96年至98年總收入900萬9929元）花費殆盡，分文未存，
      此情豈有監護孩子之能力？
    15.此外，100年3月份之探視日期，前經被告以有事要求將原
      第1、3週之探視，其中第1週探視改換為第4週，原告亦同
      意，並因此安排第1週活動，不料在接獲鈞院開庭通知諭
      知要帶二名孩子於100年3月16日到庭之訊息後，被告竟又
      來電要求第1週週六要探視孩子，原告亦知被告此舉係為
      開庭前影響孩子之手段，果不其然，長子昱翔回家之後悶
      悶不樂，經詢問才知，被告竟要求孩子三件事：在法庭見
      到被告要跑過去抱住被告，法官問喜歡爸爸或媽媽？要回
      答法官那你呢？法官若問喜歡和爸爸還是媽媽住？要回答
      都喜歡，並要求小孩打勾勾保證，昱翔因此擔心日後是否
      必須和爸爸同住，但又礙於和爸爸打勾勾，不能違反，致
      使其哭泣，不願意到法庭，原告對此甚感無奈，被告只為
      一己私心，卻不顧孩子內心感受，將孩子提早帶入大人爭
      奪世界，如此行為，豈能謂有正確教養小孩之品格？
    16.綜上，鑑於原告已擔任二子監護工作數年，且非常稱職，
      二子亦向鈞院表示兄弟不願分開，希由原告照顧之意願，
      請求鈞院將二子監護權利歸原告。 
    17.並聲明：(一)若以96年10月12日作為剩餘財產計算基準日，
      則被告應給付原告6,988,602元，及自兩造離婚確定起至
      清償日止，按年息百分之五計算之利息；若以98年3月6日
      作為剩餘財產計算基準日，則被告應給付原告12,276,108
      元，及自兩造離婚確定起至清償日止，按年息百分之五計
      算之利息。(二)兩造所生之未成年子女王昱翔、王彥鈞權利
      義務之行使或負擔由原告單獨任之。(三)訴訟費用由被告負
      擔。
二、被告則以下情置辯：
  (一)關於夫妻剩餘財產分配之部分：
    1.兩造皆為執業醫師，收入相當，家庭生活費用平均分擔，
      財產理應相當，且原告將錢交給娘家，原告主張分配剩餘
      財產會有問題，且原告之所以存款無多，是因其浪費所致
      ，非真的對家庭有較多貢獻，其請求平均分配剩餘財產差
      額，顯失公平，爰請求依民法第1030條之1第1項免除分配
      額。
    2.又依民法1030條之1規定，剩餘財產差額的分配的始點應
      以法定財產制關係消滅時為準。離婚為法定財產制關係消
      滅的原因，而非分居，故主張以離婚時為計算始點。
    3.被告於婚後增加不動產一棟，但系爭房屋購買價額1200萬
      元中之700萬元為被告父親所贈與，乃無償取得之財產，
      不應列入剩餘財產分配之計算。另外500萬元為被告貸款
      還清，其中100萬元更是向原告有息借款，連同本金利息
      已還清。又系爭房屋之增建費用全係由擔任國中老師之被
      告父親王健太支付，故房屋增建部分屬被告無償取得之財
      產，不得列入剩餘財產計算。
    4.兩造婚後被告從95年7月到96年5月每個月都匯款十萬元左
      右供家用。原告在婚後即因浪費，導致無多少存款。被告
      在付房貸之餘，仍可以有足夠的存款，顯見並無隱匿財產
      的意圖。況且原告於起訴時（96年10月）即已同時對被告
      財產聲請假扣押，被告根本不可能有隱匿財產的行為。被
      告的九百多萬元養家，正常的社交活動支出，扣完稅後，
      僅餘約五百多萬元，並非原告所稱憑空不見。
    5.原告與被告兩造自結婚後，收入均相當，被告一直有在負
      擔家用，兩造未成年子女出生後，被告甚至每個月拿二萬
      元給原告父母作為托育的費用，之前所以沒有匯款紀錄，
      是因為基於夫妻關係，都是拿現金，而且現存的婚後財產
      ，不管是以那一個始點計算，都是被告的婚後財產較多，
      倘若兩造收入均相當，被告又有隱匿財產，怎麼可能會有
      這種結果。原告一再主張被告有隱匿財產的行為，依民事
      訴訟法第277條應該負舉證責任，但原告根本未提出任何
      的證據，只是依被告財產歸屬清單空口爭執，根本未盡舉
      證責任。反而是原告於91年至95年間自其鳥松長庚醫院郵
      局轉出3,514,000元卻始終未提出任何的說明，顯見確有
      隱匿財產的行為。且原告於家康診所之收入直接拿回娘家
      ，是否不算入有償取得之部分？
    6.就原告主張依民法第1030條之1規定，夫妻剩餘財產差額
      分配請求權部分，如准許就夫妻差額平均分配，對被告顯
      失公平，如下述之：
      (1)原告所指高雄市○○區○○段12小段1008地號土地及其
        上建物建號4865號，即門牌號碼為高雄市左營區○○○
        路29號房屋及土地，購買價額為1200萬元，其中700萬
        元為被告父母贈與，500萬元為被告貸款還清，其中之
        100萬更是向原告有息借款；而系爭不動產增建部分，
        全係由被告父親王健太所支付，而非被告。故就系爭不
        動產部分，應扣除增建部份之價值，並以12分之5計算
        作為被告婚後有償取得之財產。
      (2)原告與被告皆為執業醫師，原告收入與被告相當，家庭
        生活費用又是二人平均分擔，原告之財產理應與被告相
        當，原告所以無多少存款，實因浪費或是隱匿、移轉財
        產所致；二名小孩亦多由被告父母教養照顧，原告對家
        庭並無較大貢獻，如准就夫妻差額平均分配，對被告顯
        失公平，形同鼓勵浪費或贊成在婚姻中算計對方，為隱
        匿移轉財產之行為，反危害婚姻之存在，特爰依民法第
        1030條之1第2項規定，請求鈞院免除其分配額。
      (3)如鈞院認為原告仍得就夫妻財產差額分配，但因原告收
        入與被告相當，原告並不可能毫無財產。懇請鈞院詳細
        調查原告財產花費之流向，以利計算夫妻財產之差額。
    7.關於被告所有高雄市左營區左營區○○○路29號之房地，
      購買價額為1,200萬元，幾乎皆為被告父親所贈與，其中
      之700萬元為被告父母贈與，此有該房地之土地、房屋買
      賣契約書，及被告父親王健太郵局轉帳支付明細可證；另
      外500萬元雖為被告貸款還清（其中之100萬元，更是被告
      向原告有息借款而來，被告連同本金利息亦已還清）。然
      該500萬元，亦多為被告父親王健太贈與金錢給被告去清
      償款。蓋90年11月28日，被告父親王健太為被告購買系爭
      不動產後，91年1月15日，被告父親為擔保人向台灣銀行
      貸款500萬元，並於94年10月17日清償完畢塗銷抵押權登
      記。當時，被告自90年至95年8月擔任高醫住院醫師，扣
      除預繳稅捐後，91、92年實拿不超過100萬元、93、94年
      亦由被告全額負擔，再扣除家庭生活開銷(包含被告之社
      會交際費用) 及供養父母費用，被告並於93年間一次支付
      103 萬元購買Toyota Camry 3.0自用小客車一部，故以被
      告收入淨所得足以清償貸款之能力，至多只有155萬元（
      24+24+0+107=155）。可見，在三年九個月內，之所以能
      將500萬元之貸款清償完畢，係因其中345萬元是被告父親
      陸續拿錢給被告，由被告繳款清償，且該345萬元係被告
      父親贈與被告。又系爭不動產增建部分，亦全係被告父親
      王健太所支付，並非被告支付，故增建部分之價額，自非
      屬被告之剩餘財產。系爭不動產價值（不包含增建部分）
      中，有1,045萬元是被告父親王健太所贈與，被告婚後有
      償取得者只有155萬元，故被告婚後有償取得部分，依系
      爭不動產之鑑定價值，應為1,687,692元（13,066,000×
      155萬/1200萬＝1,687,692，小數點以下四捨五入）。原
      告主張被告受贈與者僅係金錢，該受贈金錢獲利部分並非
      無償，實屬誤解，例如某甲之父以1000萬元向他人購買一
      筆土地，用以贈與某甲，並直接登記某甲為所有權人，該
      筆土地事後漲價至1500萬元，則整筆土地（包含漲價獲利
      部分）仍屬甲父贈與某甲者，非謂僅該筆土地中之1000
      萬才屬甲父之贈與。同理，本件被告之父所贈與被告者，
      乃該筆土地之7/8，則計算被告剩餘財產（即婚後有償取
      得之財產）者，即應比例計算，始謂公平合理，更何況，
      被告對此部分亦毫無任何貢獻可言。
    8.兩造於民國98年3月6日協議離婚時之財產如下：
      被告財產部分：
      (1)高雄市○○區○○段12小段1008地號土地及其上建物建
        號4865號，應列入分配價額為1,974,313元。
      (2)土地銀行岡山分行存款1,382,524元。
      原告部財產部份：
      (1)第一商業銀行十全分行存款89元。
      (2)鳥松長庚醫院郵局存款1,033元。
      (3)中國信託商業銀行西臺南分行存款17,637元。
      (4)中國人壽保險公司保單解約金為2,487,256元。
      從而，原告依民法第1030條之1第1項之規定，原告僅得請
      求被告給付425,411元。
    9.被告於89年10月29日之婚前財產僅有第一商業銀行十全分
      行存款3,428元。另於96年10月12日離婚起訴時為計算基
      準點，則被告財產為：
      (1)第一商業銀行十全分行存款1,803元。
      (2)土地銀行岡山分行存款1,382,524元。
      (3)高雄市○○區○○段12小段1008地號土地及其上建物建
        號4865號價值為13,066,000元，應列入分配價額為1,68
        7,692元。
  (二)關於未成年子女監護之部分：
    1.兩造二子女一出生時，因原告堅持將子女帶回娘家，被告
      於子女二、三歲時，將子女帶回被告家照顧，但原告不同
      意，原告就將子女交給保母照顧，但被告發現保母一次照
      顧四個小孩，且四個小孩都在睡覺，被告擔心保母餵小孩
      安眠藥，所以後來由被告父母由岡山當天來回通車至兩造
      家中照顧，是被告否認子女主要照顧者為原告，應該是兩
      造都平均有照顧。
    2.撫養費的部分，被告剛開始有平均分擔，是被告否認都是
      由原告支出。
    3.被告母親年紀大了，睡眠有障礙，才會吃安眠藥，大約一
      、二個月才吃一次，而且安眠藥還是原告開給被告母親的
      ，況且被告母親也沒有吃安眠藥自殺的情形。
    4.被告有按時交付子女，雖是拖到最後一、二天，並沒有延
      期，是對於子女情緒反應，被告否認。而原告確實有讓子
      女與被告回去過農曆年。
    5.學齡兒童本來就是要找幼稚園，是原告陳述被告要求原告
      幫長子找一個幼稚園，並無法證明何事。
    6.因原告有二天晚上夜診，故被告會親自照顧子女。
    7.因原告有記帳習慣，是原告會主動拿帳單給被告看，並非
      被告要核單，原告也會與被告討論要買什麼東西，原告會
      於月底時告知被告當月之花費，被告於次月初會匯原告提
      出金額之一半款項給原告，被告是看原告所載之金額，是
      原告之紀載，被告無法查證，因原告未提供發票給被告。
    8.原告自提出要離婚後，有來看子女，並帶原告家人四、五
      個及陌生男子一名，進屋之後不問分由，便自行上樓搜索
      ，從未問過被告及被告父母之意思，一點也不尊重被告家
      人，還會破口大罵，原告上述行為陸續有三至四次，但被
      告仍有讓原告與子女談話。
    9.相較原告之條件，被告更適合擔任兩造所生之子王昱翔、
      王彥鈞權利義務之行使及負擔：
      (1)被告現與父母親同住，被告看診時，二名小孩得委由父
        母代為照顧支應；被告父親是國中退休老師，母親是全
        職家庭主婦，二人教養被告及被告妹妹有成，被告現為
        署立高雄旗山醫院主治醫師，被告妹妹是國中老師。被
        告全家皆無抽煙、喝酒、賭博浪費之習慣。被告父母親
        精神及身體狀況皆良好母親雖偶有服用半顆、一顆安眠
        藥助眠之情形，然此乃因被告母親更年期後，難以入眠
        所致，此屬人之正常生理現象。況且，二名小孩從94年
        3 月帶回左營後將近三年被告父母即協助照顧，與二名
        小孩已建立深厚感情。
      (2)原告父母有血尿、高血壓、胃潰瘍、逆血性食道炎等問
        題，父親嗜好賭博，母親亦常不在家，其妹雖係小學老
        師，但畢竟是旁系，且尚未結婚生子，能否擔負二名小
        孩之教養，實甚有疑。且由98年2月6日之錄音譯文可知
        ，原告父親脾氣暴躁，動不動就摔碗、拿菜刀恐嚇剁王
        彥鈞的腳。
      (3)原告自大學時起即長期飲酒習慣，多次喝到躺臥地板不
        醒人事，甚至於第一次懷孕期間亦不顧酒精對胎兒之不
        良影響，仍持續喝酒，導致長子王昱翔於91年3月8日出
        生時，二手各多出一根尾指，顯見原告自我管理能力欠
        佳；再者，原告現任職於台南市之私人所，常忙到晚上
        11時左右才返家，日前長子王昱翔因眼睛斜視，遲未就
        醫治療，於會面交往時經被告詢問，才知道因二子都於
        晚上10時許就寢，而被告卻多於11時左右始返家，雖同
        住一屋，卻長期無法見到原告亦無從告知，可證原告根
        本無能力妥善照顧二名未成年子女，反觀被告現任職於
        旗山醫院，若無值班，即可準時於晚上6時許返回高雄
        縣岡山鎮之住所，而二名幼兒一為9歲、一為6歲，正值
        依賴及人格養成時期，需要父母較長時間的陪伴，被告
        不僅長時間忙於工作，需委由其父母代為照顧，且於日
        前長子王昱翔因於晚上9時許隨同原告父親外出時不慎
        割傷雙手，原告未免影響本案監護權訴訟，竟告知長子
        王昱翔於被告問起時應謊稱係於學校玩耍時受傷，其人
        格顯不適於培育幼童，實不適任兩名未成年子女之監護
        人，彰彰明甚。       
      (4)依高雄縣政府委託勵馨社會福利金基會所作之訪視調查
        報告，其中評估建議欄之整體評估部分亦表示：「被告
        之經濟收入和居住環境可提供兩案童未來生活所需和穩
        定之居住品質，……現階段於探視時，與兩案童亦能夠
        維繫親子互動關係，又對於兩案童未來之照顧能力調配
        和教育已有規劃。另被告之父母親未來仍有意願繼續幫
        忙照顧兩案童，並支持被告監護兩案童，整體而言，被
        告在其家人支持下，應有能力監護兩案童。亦證被告有
        足夠經濟能力及家庭支援，足以提供二子最完善之生活
        照顧。
    10.故相較之下，被告更能提供二名小孩更佳之教養環境，為
      二名小孩最佳利益之保護，懇請鈞院將兩造所生之子王昱
      翔、王彥鈞權利義務之行使及負擔，歸由被告任之。就兩
      名未成年子女監護權歸屬之不同，臚列會面交往方式如下
      ：
    (1)兩名未成年子女之監護權均在被告：
      時間：
      原告得於每月之第2、4週之星期六，自上午9時起，前
        往未成年之子女所在之處所與之會面、交往，並得接其
        外出同遊、同住；原告並應於星期日下午5時前，將未
        成年之子女送回被告所在之處所。如遇有未成年之子女
        學校考試或有活動即延至次週。
      於寒假期間農曆過年時自除夕當日上午9時起至大年初
        二下午5時止，原告得攜未成年子女返回住所同住、相
        聚；自大年初二下午5時起至初五上午9時止與被告同住
        、相聚。
      於未成年子女每年之生日，若非在前述原告得會面交往
        期間內，原告得於當日下午6時起至未成年之子女住處
        共同慶祝生日至當日晚間8時30分止，並得為致贈禮物
        之行為。
      如遇兩造家庭之重要慶祝日〈例如祖父母、父母之生日
        、父親節、母親節...等〉或忌日〈例如清明節、祖先
        之忌日...等〉，雙方均應互相允許未成年子女返回他
        造住處與他造共同慶祝或祭拜。時間應配合未成年子女
        之上下學時間，非上學日則為當日上午9時至下午5時，
        上學日則為下午6時至晚上8時30分。如端午節、中秋節
        等團圓節日恰遇前述得會面交往期間，則該次會面交往
        順延至下週。
      方式：
      原告應於會面、交往事前2日通知對方，如未通知則依
        上述（一）之時間會面、交往。原告攜未成年子女返家
        會面時，被告應交付未成年子女之健保卡，於送回未成
        年子女時原告應同時交回健保卡及收據，不得無故拒絕
        。
      得為見面、通信、通話之行為。
      得為致贈禮物、交換相片、拍照等行為。
      未成年子女所在地址及電話號碼如有變更，被告及其家
      人應隨時通知原告。
      應遵守之規則：
      原告不得有危害未成年子女身心健康之行為，亦不得帶
        同其出入不正當場所。
      原告於實施會面、交往之日，不得遲延送回未成年子女
        ，於會面交往期間並應負責督促指導未成年子女完成其
        家庭作業或其他課業之學習，如遇其須參加學業或才藝
        輔導課程，亦應配合接送。
      兩造均不得對未成年子女灌輸反抗對造之觀念，或惡意
        批評對造。
      如未成年子女於會面交往中患病或遭遇事故，而被告無
        法就近照料時，原告應為必要之醫療措施，即原告在與
        未成年子女會面交往實施中，仍需善盡對未成年子女之
        保護教養及醫療照護義務。
    (2)兩名未成年子女之監護權均在原告：
      時間：
      被告得於每月之第2、4週之星期六，自上午9時起，前
        往未成年之子女所在之處所與之會面、交往，並得接其
        外出同遊、同住；被告並應於星期日下午5時前，將未
        成年之子女送回原告所在之處所。如遇有未成年之子女
        學校考試或有活動即延至次週。
      學校寒、暑假期間，被告除仍維持前述之會面、交往方
        式外，並得於寒假期間開始翌日起之1星期，攜未成年
        子女返回住所同住、相聚。於寒假期間農曆過年時自除
        夕當日上午9時起至大年初二下午5時止，與被告同住、
        相聚；自大年初二下午5時起至初五上午9時止與原告同
        住、相聚。暑假期間自開始翌日起之1個月，攜未成年
        子女返回住所同住、相聚。
      於未成年子女每年之生日，若非在前述被告得會面交往
        期間內，被告得於當日下午6時起至當日晚間8時30分止
        ，前往未成年之子女所在之處所與之會面、交往，並得
        接其外出同遊，或為致贈禮物之行為。
      如遇兩造家庭之重要慶祝日〈例如祖父母、父母之生日
        、父親節、母親節...等〉或忌日〈例如清明節、祖先
        之忌日...等〉，雙方均應互相允許未成年子女返回他
        造住處與他造共同慶祝或祭拜。時間應配合未成年子女
        之上下學時間，非上學日則為當日上午10時至下午5時
        ，上學日則為下午6時至晚上8時30分。如端午節、中秋
        節等團圓節日恰遇前述得會面交往期間，則該次會面交
        往順延至下週。
      方式：
      被告應於會面、交往日前2日通知對方，如未通知則依
        上述（一）之時間會面、交往。被告攜未成年子女返家
        會面時，原告應交付未成年子女之健保卡，於送回未成
        年子女時同時交回健保卡及收據，不得無故拒絕。
      得為見面、通信、通話之行為。
      得為致贈禮物、交換相片、拍照等行為。
      未成年子女所在地址及電話號碼如有變更，原告及其家
        人應隨時通知被告。
      應遵守之規則：
      被告不得有危害未成年子女身心健康之行為，亦不得帶
        同其出入不正當場所。
      被告於實施會面、交往之日，不得遲延送回未成年子女
        ，於會面交往期間並應負責督促指導未成年子女完成其
        家庭作業或其他課業之學習，如遇其須參加學業或才藝
        輔導課程，亦應配合接送。
      兩造均不得對未成年子女灌輸反抗對造之觀念，或惡意
        批評對造。
      如未成年子女於會面交往中患病或遭遇事故，而原告無
        法就近照料時，被告應為必要之醫療措施，即被告在與
        未成年子女會面交往實施中，仍需善盡對未成年子女之
        保護教養及醫療照護義務。
    (3)兩名未成年子女之監護權長男於被告、次男於原告：
      時間：
      被告得於每月之第1、3週之星期六，自上午9時起，前
        往原告所在之處所與次子「王彥鈞」會面、交往，並得
        接次子王彥鈞外出同遊或同住；被告並應於星期日下午
        5時前，將次子王彥鈞送回原告所在之處所。如遇有未
        成年之子女學校考試或有活動即延至次週。
      原告得於每月之第2、4週之星期六，自上午9時起，前
        往被告所在之處所與長子「王昱翔」會面、交往，並得
        接長子王昱翔外出同遊或同住；原告並應於星期日下午
        5 時前，將長子王昱翔送回被告所在之處所。如遇有未
        成年之子女學校考試或有活動即延至次週。
      學校寒、暑假期間，雙方除仍維持前述之會面、交往方
        式外，並得於寒假期間農曆過年時自除夕當日上午9時
        起至大年初二下午5時止，兩名子女與被告同住、相聚
        ；自大年初二下午5時起至初五上午9時止兩名子女與原
        告同住、相聚。暑假期間：第一個月由被告攜2名未成
        年子女返回住所同住、相聚，第二個月由原告攜2名未
        成年子女返回住所同住、相聚，若2名未成年子女於此2
        個月內須參加學業或才藝輔導課程，雙方均應負責接送
        。
      於未成年子女每年之生日，若非在前述得會面交往期間
        內，雙方均得於當日下午6時起至未成年之子女住處共
        同慶祝生日至當日晚間8時30分止，並得接其外出同遊
        ，或為致贈禮物之行為。
      如遇兩造家庭之重要慶祝日〈例如祖父母、父母之生日
        、父親節、母親節...等〉或忌日〈例如清明節、祖先
        之忌日...等〉，雙方均應互相允許未成年子女返回他
        造住處與他造共同慶祝或祭拜。時間應配合未成年子女
        之上下學時間，非上學日則為當日上午9時至下午5時，
        上學日則為下午6時至晚上8時30分。如端午節、中秋節
        等團圓節日恰遇前述得會面交往期間，則該次會面交往
        順延至下週。
      方式：
      雙方應於會面、交往事前2日通知對方，如未通知則依
        上述（一）之時間會面、交往。雙方均交出未成年子女
        之健保卡及子女，且簽訂健保卡交付收據，於送回未成
        年子女同時交回健保卡並取回收據，不得無故拒絕。
      雙方不得於前述會面、交往期間外之時間擅自前往2名
        未成年子女就讀之學校或才藝班與2名未成年子女碰面。
      得為見面、通信、通話之行為。4.得為致贈禮物、交換
        相片、拍照等行為。
      未成年子女所在地址如有變更，應隨時通知他方。
      應遵守之規則：
      雙方不得有危害未成年子女身心健康之行為，亦不得帶
        同其出入不正當場所。
      雙方於實施會面、交往之日，不得遲延送回未成年子女
        ，於會面交往期間並應負責督促指導未成年子女完成其
        家庭作業或其他課業之學習，如遇其須參加學業或才藝
        輔導課程，亦應配合接送。
      雙方均不得對未成年子女灌輸反抗對造之觀念，或惡意
        批評對造。
      如未成年子女於會面交往中患病或遭遇事故，雙方均應
        為必要之醫療措施，即雙方在與未成年子女會面交往實
        施中，仍需善盡對未成年子女之保護教養及醫療照護義
        務。
    (4)兩名未成年子女之監護權長男於原告、次男於被告：
      時間：
      被告得於每月之第1、3週之星期六，自上午9時起，前
        往原告所在之處所與長子「王昱翔」會面、交往，並得
        接長子王昱翔外出同遊或同住；被告並應於星期日下午
        5時前，將長子王昱翔送回原告所在之處所。如遇有未
        成年之子女學校考試或有活動即延至次週。
      原告得於每月之第2、4週之星期六，自上午9時起，前
        往被告所在之處所與次子「王彥鈞」會面、交往，並得
        接次子王彥鈞外出同遊或同住；原告並應於星期日下午
        5 時前，將次子王彥鈞送回被告所在之處所。如遇有未
        成年之子女學校考試或有活動即延至次週。
      學校寒、暑假期間，雙方除仍維持前述之會面、交往方
        式外，並得於寒假期間農曆過年時自除夕當日上午9時
        起至大年初二下午5時止，兩名子女與被告同住、相聚
        ；自大年初二下午5時起至初五上午9時止兩名子女與原
        告同住、相聚。暑假期間：第一個月由被告攜2名未成
        年子女返回住所同住、相聚，第二個月由原告攜2名未
        成年子女返回住所同住、相聚，若2名未成年子女於此2
        個月內須參加學業或才藝輔導課程，雙方均應負責接送
        。
      於未成年子女每年之生日，若非在前述得會面交往期間
        內，雙方均得於當日下午6時起至未成年之子女住處共
        同慶祝生日至當日晚間8時30分止，並得接其外出同遊
        ，或為致贈禮物之行為。
      如遇兩造家庭之重要慶祝日〈例如祖父母、父母之生日
        、父親節、母親節...等〉或忌日〈例如清明節、祖先
        之忌日...等〉，雙方均應互相允許未成年子女返回他
        造住處與他造共同慶祝或祭拜。時間應配合未成年子女
        之上下學時間，非上學日則為當日上午9時至下午5時，
        上學日則為下午6時至晚上8時30分。如端午節、中秋節
        等團圓節日恰遇前述得會面交往期間，則該次會面交往
        順延至下週。
      方式：
      雙方應於會面、交往事前2日通知對方，如未通知則依
        上述（一）之時間會面、交往。雙方均交出未成年子女
        之健保卡及子女，且簽訂健保卡交付收據，於送回未成
        年子女同時交回健保卡並取回收據，不得無故拒絕。
      雙方不得於前述會面、交往期間外之時間擅自前往2名
        未成年子女就讀之學校或才藝班與2名未成年子女碰面。
      得為見面、通信、通話之行為。4.得為致贈禮物、交換
        相片、拍照等行為。
      未成年子女所在地址如有變更，應隨時通知他方。
      應遵守之規則：
      雙方不得有危害未成年子女身心健康之行為，亦不得帶
      同其出入不正當場所。
      雙方於實施會面、交往之日，不得遲延送回未成年子女
        ，於會面交往期間並應負責督促指導未成年子女完成其
        家庭作業或其他課業之學習，如遇其須參加學業或才藝
        輔導課程，亦應配合接送。
      雙方均不得對未成年子女灌輸反抗對造之觀念，或惡意
        批評對造。
      如未成年子女於會面交往中患病或遭遇事故，雙方均應
        為必要之醫療措施，即雙方在與未成年子女會面交往實
        施中，仍需善盡對未成年子女之保護教養及醫療照護義
        務。
    11.並聲明：(一)原告之訴駁回。(二)兩造所生之未成年子女王昱
      翔、王彥鈞權利義務之行使或負擔由被告單獨任之。(三)訴
      訟費用由原告負擔。
三、兩造不爭執事實：
    1.兩造於89年10月29日結婚，本件離婚訴訟繫屬日為96年10
      月12日，結婚時兩造未約定夫妻財產制。
    2.兩造於98年3月6日協議離婚登記完畢，並撤回離婚之請求。
    3.兩造育有兩位未成年之子王昱翔（91年3月8日生）、王彥
      鈞（93年12月23日生）。自97年1月1日起依假處分之意旨
      跟原告同住，由原告擔任監護人；被告於每月一、三週，
      週六上午9時到週日下午5時進行會面交往。
    4.假處分期間，被告有提出請求，每年過年除夕、初一在被
      告家會面、交往，原告均同意並無刁難。但原告要求該週
      會面交往的次數需扣除過年除夕、初一的天數。兩造均能
      協商處理。
    5.婚前財產：
      原告婚前財產：第一銀行十全分行存款4,707元。
                    中國信託商銀西臺南分行存款53,939元。
      被告婚前財產：第一銀行十全分行存款3,428元。
    6.婚後剩餘財產：
      96年10月12日（起訴繫屬日）：
        原告財產：第一銀行十全分行存款89元。
                  鳥松長庚醫院郵局存款5,298元。
                  中國信託西臺南分行存款6,921元。
                  中國人壽保險保單解約金1,284,814元。
        被告財產：第一銀行十全分行存款1,803元。
                  土地銀行岡山分行存款1,382,524元。
                  高雄市○○區○○段十二小段1008地號及其
                  上建物及增建部分，鑑定價格共計13,890,0
                  00元。
      98年3月6日（協議離婚日）：
        原告財產：第一銀行十全分行存款89元。
                  鳥松長庚醫院郵局存款1,033元。
                  中國信託西臺南分行存款17,637元。
                  中國人壽保險保單解約金2,487,256元。
        被告財產：第一銀行十全分行存款190,635元。
                  土地銀行岡山分行存款1,382,524元。
                  高雄市○○區○○段十二小段1008地號及其
                  上建物及增建部分，鑑定價格共計15,555,0
                  00元。
四、兩造於最後言詞辯論協商確定之爭執事項：
    1.夫妻剩餘財產之計算基準日，原告主張係起訴狀繫屬日即
      96年10月12日；被告則主張係離婚登記日即98年3月6日。
    2.原告主張若以98年3月6日為基準日來計算，被告於96年到
      98年總收入有9,009,929元，憑空不見，應列入剩餘財產
      計算；被告則主張原告於91到95年間自其鳥松長庚醫院郵
      局轉出3,514,000元，交待不清，亦應列入剩餘財產計算
      。則兩造離婚後的剩餘財產金額究為若干？應為如何之分
      配？
    3.兩造子女之監護權應由何人擔任較為妥適？
五、本院判斷：
  (一)關於夫妻剩餘財產分配部分：
    1.本件夫妻剩餘財產分配之範圍及價值之計算基準日，究為
      原告主張離婚起訴狀繫屬日即96年10月12日，或被告主張
      之兩造協議離婚登記完畢日即98年3月6日？
    (1)按夫妻現存之婚後財產，其價值計算以法定財產制關係消
      滅時為準；但夫妻因判決而離婚者，以起訴時為準，民法
      第1030條之4第1項定有明文。蓋因剩餘財產分配制度，在
      於夫妻於婚姻關係存續中，其財產之增加係因夫妻共同努
      力、貢獻之結果，故賦予夫妻因協力所得剩餘財產平均分
      配之權利。但夫妻一旦提起離婚之訴，其婚姻基礎既已動
      搖，自難期待一方對於他方於離婚起訴日後財產之增加再
      事協力及貢獻，故規定夫妻因判決而離婚者，以起訴時為
      準。惟夫妻於離婚訴訟時合併請求分配剩餘財產，在訴訟
      期間因兩造協議離婚而為登記後，撤回離婚請求而繼續請
      求分配剩餘財產時，此雖非經判決而離婚，依法應以法定
      財產制關係消滅時即協議離婚登記完畢時為準，惟因起訴
      時至協議離婚登記完畢時之該段期間，夫妻一方對他方之
      財產，已無再為協力及貢獻，再衡諸民法第1030條之1第2
      項之規定，即平均分配顯失公平者，法院得調整或免除其
      分配額之立法精神，應認夫妻雙方均應免除於該段期間分
      配額之請求。是於起訴離婚後，再於訴訟中協議離婚登記
      完竣之情形，其婚後財產範圍及價值計算基準日之認定，
      其法理應如上所述，惟為方便認定計算，即仍以離婚起訴
      時為兩造剩餘財產範圍及價值計算之基準日。
    (2)本件原告主張其與被告於89年10月29日結婚，婚後未訂立
      夫妻財產制契約，嗣原告於96年10月12日具狀向本院訴請
      判決兩造離婚，兩造嗣於98年3月6日協議離婚並為登記，
      原告進而撤回離婚之部分，惟仍繼續請求分配剩餘財產及
      酌定未成年子女監護權等事實，有原提出之起訴狀及離婚
      協議書附卷可憑，復為被告所不爭執，自堪信實。揆諸上
      開說明，依法固應以法定財產制關係消滅時即兩造於98年
      3月6日協議離婚登記日為計算基準，惟自原告起訴即96年
      10月12日後兩造已分開居住，至98年3月6日協議離婚登記
      完畢，這段期間兩造彼此增加之財產，雙方均無協力及貢
      獻，本院認為應免除雙方於此段期間分配額之請求，而為
      方便計算及避免藉機脫產並維公平，爰認為本件兩造婚後
      財產範圍及價值之計算，仍應以離婚起訴時即96年10月12
      日為基準日。
   2. 兩造離婚後的剩餘財產金額為若干？應為如何之分配？茲
      分述如下：
    (1)按法定財產制關係消滅時，夫或妻現存之婚後財產，扣除
      婚姻關係存續所負債務後，如有剩餘，其雙方剩餘財產之
      差額，應平均分配。但下列財產不在此限：一、因繼承或
      其他無償取得之財產。二、慰撫金。依前項規定，平均分
      配顯失公平者，法院得調整或免除其分配額，民法第1030
      條之1第1項、第2項定有明文；又按夫或妻為減少他方對
      於剩餘財產之分配，而於法定財產制關係消滅前五年內處
      分其婚後財產者，應將該財產追加計算，視為現存之婚後
      財產。但為履行道德上義務所為之相當贈與，不在此限，
      民法第1030條之3第1項亦定有明文。
    (2)原告主張若以98年3月6日為剩餘財產計算基準，被告在96
      年到98年總收入有9,009,929元，憑空不見，脫產甚明，
      應列入剩餘財產云云；就此部分，被告則以兩造婚後被告
      從95年7月至96年5月，每個月皆匯款十萬元左右供家用，
      而原告於婚後即因浪費，導致無多少存款，然被告負擔房
      貸之餘，仍有足夠之存款，顯見並無隱匿財產的意圖，況
      原告於本案起訴時即96年10月12日，便同時對被告財產聲
      請假扣押，被告根本不可能有隱匿財產的行為，是被告所
      得九百多萬元用於養家、正常社交活動，於扣完稅後僅餘
      約五百多萬元，並非原告所稱憑空不見等語置辯。查本件
      係以96年10月12日為剩餘財產計算之基準日，並非以98年
      3月6日為計算基準日，已如前述，是原告上開主張被告在
      96年到98年總收入有9,009,929元之收入，其既非基準日
      之財產，自不應列入剩餘財產範圍內計算；且被告上開所
      辯又無違常理，是原告主張被告故意隱匿財產，係為減少
      原告對於剩餘財產之請求，乃僅憑臆測且並未舉證以實其
      說，是此部分之主張，尚難採信。
    (3)另被告主張原告於91至95年間於鳥松長庚醫院郵局帳戶轉
      出共計3,514,000元，金錢用途交待不清，故應列入剩餘
      財產云云，原告則以本件起訴時原告便一再主張婚後都是
      由原告支付家用，被告則說其所得用來付房貸，是被告認
      為此狀況是公平的，惟於91年至95年間，幾乎都是由原告
      來支付家用，且有些錢是由原告戶頭轉至原告另一個戶頭
      給付信用卡費，當時兩造婚姻尚未破裂，根本無脫產意圖
      等語置辯。查上開被告僅主張原告對於上開金額之轉帳用
      途交代不清，即係故意減少被告對於剩餘財產之請求，然
      原告對於己身財產本有自由運用之權利，查其所辯內容又
      無違論理法則，是被告既未舉證證明原告所為係故意減少
      被告對於剩餘財產之請求，是被告此部分之主張，亦難採
      信。
    (4)又被告辯稱其所有位於高雄市左營區○○○路29號之房地
      為其婚後財產無訛，但係由其父親王健太出資1045萬元（
      700萬＋345萬）贈與被告，且系爭不動產增建部分（53萬
      ＋25萬＝78萬）亦係由其父親王健太出資贈與被告，均應
      自其剩餘財產範圍內予以扣除云云，惟為原告所否認。經
      查：
      證人即被告父親王健太到庭證稱：「（問：買屋的情形
        ？）買房子是因為長孫已經出生，我只有一個兒子即被
        告及一個女兒，長孫出生後，所以買房子給被告。我與
        建商訂立契約，原告與被告只有來看過一次房子，以後
        房子的預約金五十萬元是我在合作金庫銀行提領現金支
        付的，頭款七百萬元是由我的帳戶提領換支票交付給建
        商，共分第一次90年11月26日伍拾萬元（訂金）、第二
        次90年11月28日兩百萬元（簽約金）、第三次90年12月
        7  日兩百萬元（期款）、第四次12月9日付款現金壹拾
        萬元是契稅、第五次90年12月13日兩百五十萬元（尾款
        ），最後一次二萬捌仟元是貸款的代書費用。91年1月
        16日貸款五百萬元，分二次，一次二百六十萬元，一次
        二百四十萬元。房子從購屋到增建都是由我來負責，我
        就是要買給被告。房子蓋好後，隔壁有增建，所以我也
        增建，增建部分，我蓋後面空地的二樓，把廚房移到二
        樓，增建二、三、四樓層，泥作花了大約五十三萬元，
        鐵窗約二十五萬元。（問：這些款項是兒子向你借的或
        是你要給被告的？）我是要買房子送給兒子的，因為他
        是獨子。性質上是贈與。我沒有要他還的意思。（問：
        是否有購屋給女兒？）沒有。我女兒嫁給醫生，生活過
        得不錯。沒有要買屋給女兒。（問：兒子是否曾經匯款
        十二萬元或其他的錢給你？）匯款的意思是孫子在家裡
        給我們照顧，要補貼給我們的。我從岡山到高雄市區照
        顧兩個孫子，被告才補貼我及太太及孫子的生活費用。
        印象中，是有匯款，因為被告要付貸款，所以我付的比
        被告匯的還要多很多。（問：何時退休？）93年。（問
        ：退休前、後被告有無給付你生活費或零用錢？）幾乎
        很少。金額大約無法計算。（問：一年是否超過五十萬
        元？）不知道。（問：退休時退休金是全領或月退？）
        我93年退休時房子91年已經買好了。退休金是一半一半
        。（問：一次領取多少？月退領取多少？）房子91年買
        的，跟退休金有何關係。（問：退休後財產是否有不正
        常的增加，是否被告有還錢給證人？）被告沒有還。退
        休金多少已經忘記了。（問：請告知有幾家銀行帳戶？
        ）我有的戶頭資料都已經庭呈資料了。郵局、合作金庫
        、臺灣銀行。（問：房子貸款是否已還清？）94年10
        月17日貸款五百萬元全部清償完畢並塗銷抵押權。（問
        ：貸款500萬元是證人還，還是被告還？）貸款是由被
        告支付的。我是保證人。最後一筆尾款是我繳納的，可
        以去銀行查，尾款345萬元。」等語（見本院卷二150
        至153頁）；復經證人即為被告父親增建房屋之廠商陳
        美伶到庭證稱：「（問：【提示估價單】是否記得這份
        估價單？是否你親自簽名？）記得。是我們的估價。是
        我親自簽名。是我們去做這些工作，當初是被告的父親
        （王健太老師）帶我們到那棟房子裡面告訴我們要做哪
        些工作。（問：王老師是否有告訴你這些東西是要做來
        送給他兒子的嗎？）對。（問：做完這些工作的錢是向
        何人拿？）王老師。（問：總共付了多少錢？）二十五
        萬元。（問：是否有開發票？）沒有開發票。（問：除
        了做這些工作外，是否還有作其他工作？）就沒有了。
        （問：總共做了幾次？）是一整個工作，但做了好幾天
        。（問：是否還有其他請別人作？）沒有。（問：是否
        開公司或工廠？）開長昇鐵工廠。（問：這份工作是個
        人或公司？）是公司的工作。（問：公司是否有統一編
        號？）有統編，下庭再陳報。（問：是否知道此工作，
        房子是何人的名字？）我不知道房子登記何人的名字。
        （問：認識王老師多久？）民國八十幾年的時候，王老
        師有叫我幫他做他家的工作。（問：是否知道王老師的
        工作？）在燕巢國中教書。（問：剛才所說的工作地址
        ？）從明誠路進去，我不記得地址。（問：工作範圍？
        ）採光罩、白鐵窗、白鐵門，鍛造窗等。（問：是否有
        作監視器螢幕？防盜？）沒有。（問：該工作如何計價
        ？）丈量坪數。（問：價錢如何給付？）分三、四次給
        付，我本人去拿的。（問：剛才陳述錢是王老師給付的
        ，是否知道王老師的錢何來的？）我沒有問王老師，但
        是我有回話說為何要幫年輕人付光。（問：這份工作時
        間多久？）沒有超過一個月。（問：最後一次工程尾款
        ，給付方式？）最後一次做完就拿尾款，沒有超過二天
        。（問：估價單是事前先估價或事後或作一半？）付完
        訂金後就在我工廠做。（問：剛剛所稱的沒有超過一個
        月的工作期間，是否包含在工廠作業的時間？）對。」
        等語（見本院卷一第166至170頁）。
      另本院依職權查詢兩造於90年至95年之財產所得資料，
        其查詢結果，被告之所得資料於90年為1,283,426元、
        91年為1,390,052元、92年為1,385,925元、93年為2,01
        2,140元、94年為2,806,925元、95年為3,092,041元，
        財產資料均為8,541,900元；而原告之所得資料於90年
        為1,364,080元、91年為1,502,241元、92年為1,366,18
        5元、93年為1,300,270元、94年為1,145,762元、95年
        為955,406元，財產資料均為0元，此有兩造之稅務電子
        閘門財產所得調件明細表附96年度婚字第1285號離婚卷
        一可憑（見該卷一第92至121頁）。
      關於被告主張系爭房屋頭款700萬元係由其父親支付並
        贈與被告之部分，依被告提出兩造所不爭執之系爭房屋
        之買賣契約書（見96年度婚字第1285號離婚卷一第80至
        82頁）內容所載，其土地買賣契約書之定金及簽約金約
        定繳款日期為90年11月28日，金額為250萬元；用印完
        成約定繳款日期為90年12月7日，金額為200萬元；稅單
        取得約定繳款日期為90年12月13日，金額為250萬元；
        銀行貸款約定撥款日為90年12月30日，金額為260萬元
        。建物買賣契約書之定金及簽約金約定繳款日期為90
        年11月28日、用印完成約定繳款日期為90年12月7日、
        稅單取得約定繳款日期為90年12月13日，其金額均為0
        元；而銀行貸款撥款日為90年12月30日，金額為240萬
        元。是其上開頭款即自備款部分之金額確係700萬元（
        250＋200＋250＝700），而向銀行貸款部分確係500萬
        元（260＋240＝500）無訛。再觀諸被告提出兩造所不
        爭執之其父親王健太於合作金庫帳號0000000000000之
        存摺內頁明細（見96年度婚字第1285號離婚卷一第83至
        84頁），分別有於90年11月26日轉帳支出500,030元、
        於90年11月28日轉帳支出2,000,000元、於90年12月6日
        轉帳支出2,000,000元、於90年12月11日轉帳支出2,500
        , 000元，上開轉帳總額合計為7,000,030元，則與上開
        房地買賣契約書之各期付款日期及總金額接近，是證人
        王健太上開證述內容，核與上開契約書及存摺轉帳數額
        相符，堪認該房地之自備款700萬元確係由被告父親王
        健太所支付予建商；且被告父親既證稱上開款項係贈與
        被告，並無要其返還之意，是被告主張此700萬元部分
        係由其父親王健太所贈與，係其婚後無償取得之財產，
        即堪採信。至原告主張此部分款項係被告向其父親王健
        太所借，並以被告曾匯款12萬元予王健太加以佐證等情
        ，惟查，被告確曾匯款12萬元予王健太，此為被告及王
        健太所不爭執，惟對於該12萬元是否為償還借款之用，
        則為證人王健太所否認，並證稱該部分係「匯款的意思
        是孫子在家裡給我們照顧，要補貼給我們的。我從岡山
        到高雄市區照顧兩個孫子，被告才補貼我及太太及孫子
        的生活費用」等語，衡情並無違經驗法則，自堪採信，
        且證人王健太亦明確證稱該700萬元係贈與，而原告並
        未再舉證該筆數額確係被告向其父親王健太之借款，尚
        難僅憑被告曾匯款12萬元予其父親王健太，即認上開
        700萬元均係被告向其父親王健太所借，是原告此部分
        之主張，尚難為其有利之認定。
      關於系爭房屋貸款共500萬元部分，被告主張其自付金
        額約為155萬元，而尾款345萬元亦係由被告父親王健太
        所支付贈與乙節，其陳稱：關於500萬元貸款部分，被
        告父親於90年11月28日為被告購買系爭房屋後，於91年
        1月15日被告父親為被告之擔保人向臺灣銀行貸款500萬
        元，於94年10月17日清償完畢塗銷抵押權登記，而被告
        於90年至95年8月間，擔任高醫住院醫師，扣除預繳稅
        捐（夫妻合併申報，適用稅率30%，全由被告申報）後
        ，91、92年實拿不超過100萬元，93、94年亦由被告全
        額負擔，再扣除家庭生活開銷（包含被告之社會交際費
        用）及供養父母費用，被告並於93年間一次支付103萬
        元購買自用小客車一部，故以被告收入淨所得足以清償
        貸款之能力，至多只有155萬元（即24+24+0+107=155）
        ，可見被告能於三年九個月內將500萬元之貸款清償完
        畢，係因其中345萬元是被告父親陸續拿錢給被告，由
        被告繳款清償等語。惟查，被告於91年至94年之所得資
        料分別為1,390,052元、1,385,925元、2,012,140元及
        2,806,925元，有本院依職權查詢兩造之所得附卷可知
        ，已如前述，此四年之加總計為7,595,042元，被告雖
        辯稱依其所得扣除稅款及支出，最多僅能負擔155萬元
        ，卻未能舉證證明其平均每年支出及家庭生活開銷及供
        養父母費用究為多少，致其四年所得高達7,595,042元
        卻僅能負擔155萬元，且依其所辯之支出方式經計算後
        與上開得出之155萬相差甚多，縱稅捐方面因夫妻合併
        申報，適用稅率30%，全由被告申報屬實，被告亦可向
        原告請求返還（如同被告陳稱系房屋貸款500萬元其中
        之100萬元，是被告向原告有息借款而來，被告連同本
        金利息亦已還清等情一般），是被告此部分之主張，有
        違論理法則，尚難憑採；而關於被告主張345萬元是由
        其父親王健太償還及贈與之部分，至本件言詞辯論終結
        為止，被告均未能舉證加以證明，被告此部分之主張，
        自無足採。是被告主張其向銀行借款500萬元後，其中
        償還345萬元之部分，係被告父親王健太償還並贈與被
        告之部分，不足採信，此部分自不得由被告婚後剩餘財
        產中扣除，應堪認定。
      另關於系爭房屋增建部分，其中增置鐵窗花費25萬元，
        依證人陳美伶上開證詞，及被告提出之估價單（見96
        年度婚字第1285號離婚卷二第473至474頁），堪認該款
        項確係由被告父親王健太所支出，且被告父親王健太亦
        證稱該部分係贈與被告；而泥作部分花費53萬元，被告
        亦提出廠商為被告父親所為之工程款估價單及付款完成
        記載（見96年度婚字第1285號離婚卷二第471至472頁）
        ，亦應認被告父親王健太有此筆額項支出，且又經被告
        父親證稱係贈與被告。是此二部分共計78萬元，既係被
        告於婚後無償取得之財產，應自被告之婚後剩餘財產中
        扣除，亦堪認定。
      綜上，系爭不動產係由被告父親王健太出資700萬元及
        增建部分支付78萬元，共計778萬元，係被告父親王健
        太贈與被告，其既係被告婚後無償取得之財產，均應自
        被告之婚後剩餘財產中扣除，應堪認定。
    (5)綜上所述，兩造剩餘財產其計算及分配如下（婚後剩餘財
      產以離婚起訴繫屬日即96年10月12日為基準）：
      原告婚前財產：第一銀行十全分行存款4,707元、中國
                      信託商銀西臺南分行存款53,939元。
        原告婚後財產：第一銀行十全分行存款89元、鳥松長庚
                      醫院郵局存款5,298元、中國信託西臺
                      南分行存款6,921元、中國人壽保險保
                      單解約金1,284,814元。
      被告婚前財產：第一銀行十全分行存款3,428元。
        被告婚後財產：第一銀行十全分行存款1,803元、土地
                      銀行岡山分行存款1,382,524元、高雄
                      市○○區○○段十二小段1008地號及其
                      上建物及增建部分，價值為13,890,000
                      元。
      上開財產明細為兩造所不爭執，自堪信實。
      而被告婚後財產之系爭房屋，由被告父親王健太贈與被告
      之金額為7,780,000元，已如前述，惟於離婚時計算剩餘
      財產之扣除額時，該金額轉換之物品若因而漲價或跌價時
      之價值，亦應跟隨著變動，並將其利益或不利益歸由被告
      承受，始符合公平正義，故核其於基準日之現值為9,005,
      350元（計算式：7,780,000÷12,000,000×13,890,000＝
      9,005,350），此部分應自原告之婚後剩餘財產扣除。是
      原告之剩餘財產為1,238,476元（計算式：89＋5,298＋
      6,921＋1,284,814－4,707－53,939＝1,238,476）；被告
      之剩餘財產為6,265,549元（1,803＋1,382,524＋13,890,
      000－9,005,350－3,428＝6,265,549）；兩造剩餘財產差
      額之平均為2,513,537元【（6,265,549－1,238,476＝5,0
      27,073）÷2＝2,513,537，小數點以下四捨五入】，故原
      告得請求之剩餘財產差額平均之分配金額為2,513,537元
      。又本件既非判決離婚，而剩餘財產差額平均分配請求權
      之發生，係以法定財產制關係消滅時即兩造協議離婚登記
      日即98年3月6日發生，核與計算剩餘財產範圍及價值之基
      準時點無涉，故應自98年3月6日之翌日即98年3月7日，原
      告始得請求法定遲延利息。從而，原告請求被告給付2,51
      3,537元，及自98年3月7日起至清償日止，按年息百分之
      五計算之利息，為有理由，應予准許；逾此範圍之請求為
      無理由，應予駁回。
  (二)關於未成年子女監護部分：
    1.按夫妻離婚者，對於未成年子女權利義務之行使或負擔，
      依協議由一方或雙方共同任之。未為協議或協議不成者，
      法院得依夫妻之一方、主管機關、社會福利機構或其他利
      害關係人之請求或依職權酌定之。前項協議不利於子女者
      ，法院得依主管機關、社會福利機構或其他利害關係人之
      請求或依職權為子女之利益改定之。行使、負擔權利義務
      之一方未盡保護教養之義務或對未成年子女有不利之情事
      者，他方、未成年子女、主管機關、社會福利機構或其他
      利害關係人得為子女之利益，請求法院改定之；法院為前
      條裁判時，應依子女之最佳利益，審酌一切情狀，參考社
      工人員之訪視報告，尤應注意：(一)子女之年齡、性別、人
      數及健康情形。(二)子女之意願及人格發展之需要。(三)父母
      之年齡、職業、品行、健康情形、經濟能力及生活狀況。
      (四)父母保護教養子女之意願及態度。(五)父母子女間或未成
      年子女與其他共同生活之人間之感情狀況，民法第1055條
      第1項、第2項、第3項、第1055條之1分別定有明文。
    2.本院為審酌未成年子女王昱翔、王彥鈞權利義務之行使或
      負擔由誰任之較為適宜，就原告及二未成年子女部分，本
      院依職權囑託臺南縣社會工作師公會進行訪視，其訪視報
      告評估建議認為：「1.家庭狀況：兒童與原告及其家庭成
      員互動良好，原告的居住環境及經濟方面亦可提供給兒童
      穩定且生活不虞匱乏的成長環境。2.親職能力：原告的語
      言表達及情緒控制，在訪視過程中表現相當良好，提及被
      告時情緒上也沒有過大的反應，對於照顧兒童方面有足夠
      的能力及資源負擔，與兒童互動方面也相當親密。3.經濟
      狀況：原告擔任醫生，收入穩定。4.支持系統：原告家屬
      都會提供兒童生活照顧上的協助，且支持系統豐富。5.據
      社工員觀察，原告與兒童關係親密、互動良好，原告在陳
      述中對於兒童的狀況相當了解，原告在照顧能力上應沒有
      太大的問題」等語，此有臺南縣社會工作師公會97年1月
      14日南縣社工師（監）字第09702025號函及函附訪視報告
      附96年婚字第1285號卷可憑（見上開卷一第55至58頁）；
      就被告部分，本院依職權囑託財團法人勵馨社會福利事業
      基金會進行訪視，其訪視報告評估建議認為：「1.經濟狀
      況方面，被告從事醫生工作，每月工作收入穩定，過去實
      際負擔兩案童之生活所需，每月收支平衡，無負債；雖目
      前因原告聲請假扣押被告之銀行存款，但被告目前薪資所
      得有能力支付兩案童之基本生活所需。2.在居住環境方面
      ，被告現住所為其父親所有，過去兩案童居住於此，以及
      被告位於高雄市之房子，對於兩處之生活環境不致感到陌
      生，且居住空間皆充足，可提供兩案童穩定之處所。3.在
      親職能力方面，就被告所述，被告過去曾有段時間礙於原
      告的影響，無法實際照顧兩案童之生活起居，但之後兩案
      童返家期間，被告有參與照顧兩案童之生活，且目前兩案
      童亦於探視時間返家，被告亦陪伴兩案童，親子互動關係
      不致感到陌生；另被告對於兩案童未來教育已有規劃。4.
      在支持系統方面，被告父母親有意願協助被告照顧兩案童
      ，以及被告妹妹之孩子亦能給予陪伴，故評估被告之家庭
      支持系統充足，另被告有經濟能力無需申請相關經濟補助
      。整體評估：原告因被告有外遇情形、婆媳間照顧案童觀
      念不同，以及被告曾動手打過原告，遂原告提出離婚之訴
      訟，並欲監護兩案童。被告之經濟收入和居住環境可提供
      兩案童未來生活所需和穩定之居住品質，雖被告過去就其
      所述因原告主導照顧兩案童之生活起居，無法涉入兩案童
      之生活安排，但過去當兩案童返家期間，被告實際負擔保
      護、教養之責，及現階段於探視時，與兩案童亦能維繫親
      子互動關係，又對於兩案童未來之照顧人力調配和教育已
      有規劃。另被告之父母親未來仍有意願繼續幫忙照顧兩案
      童，並支持被告監護兩案童，以整體而言，被告在其家人
      支持下，應有能力監護兩案童」等語，此亦有西元2008
      年5月16日馨高字第9270號財團法人勵馨社會福利事業基
      金會函及函附訪視報告附96年婚字第1285號卷可佐（見上
      開卷一第125至129頁）。
    3.復經證人即兩造之未成年子女王昱翔到庭證稱：「（問：
      目前跟何人住在一起？）媽媽。（問：假日是否有回去跟
      爸爸一起住？）有。（問：在媽媽那裡何人幫你處理生活
      事務？）功課是阿姨在陪我。阿嬤幫我洗澡，煮飯給我吃
      。上學是阿姨帶我去，阿姨帶我回家。（問：媽媽何時跟
      你碰面？）媽媽有時候上班，有時候中午，有時候晚上九
      點會碰到媽媽。有時候上半天課中午回家就有看到媽媽。
      （問：壹個禮拜去爸爸家幾天？去爸爸家何人陪你？）去
      一天第二天就回來。都是阿公、阿嬤陪我，爸爸有時候要
      上班。爸爸陪我看電視，有時候也會帶我出去玩或出去吃
      東西。阿公、阿嬤對我很好。（問：在媽媽家時，外公有
      沒有陪你？）外公有時候會陪我下棋。（問：外公、外婆
      對你好不好？）好。（問：阿姨對你好不好？會不會很兇
      ？）對我好。不會。（問：姑姑有沒有陪你？）姑姑會去
      上班。姑姑有時候會陪我玩，沒有教我功課，我也沒有帶
      功課回爸爸家。姑姑對我也很好。（問：如果爸媽必須分
      開住，想和誰居住？）我想跟媽媽。（問：有沒有人教你
      這樣說？）沒有。（問：大家都對你很好，為何想跟媽媽
      住？）是因為我想跟表哥玩。表哥有兩個。（問：如果弟
      弟想跟爸爸住，是否也還要跟媽媽住？）是。」；另經證
      人即兩造之未成年子女王彥鈞到庭證稱：「（問：幾歲？
      ）六歲。（問：目前跟何人住？）媽媽。（問：你來開庭
      的時候有沒有人教你說喜歡爸爸或媽媽的話？）沒有。（
      問：在媽媽家時，何人照顧你？）我自己吃飯。有時候晚
      上才會看到媽媽，有時候是早上上學時看到媽媽。平常都
      是阿嬤照顧我。（問：外公、外婆對你好不好？）對我很
      好。（問：有沒有去爸爸家？情形？）去爸爸家壹天。爸
      爸也有陪我玩。（問：岡山的阿公、阿嬤對你好不好？）
      好。（問：爸爸的妹妹對你好不好？）好。（問：阿姨對
      你好不好？）好。（問：如果爸媽必須分開居住，你比較
      喜歡和誰居住？）媽媽。（問：大家都對你好，為何喜歡
      跟媽媽住？）我想跟媽媽住。（不語）（問：如果哥哥要
      跟爸爸住，你是否還要跟媽媽住？）我要跟哥哥一起，如
      果哥哥跟媽媽住，就跟媽媽住，如果哥哥跟爸爸住，我就
      跟爸爸住。」等語（見本院卷二第74至77頁）。
    4.本院依上述調查及訪視結果，認為兩造在經濟狀況、居住
      環境、親職能力、支持系統均屬相當，並綜合審酌未成年
      子女王昱翔、王彥鈞人格發展之需要，考量兩造之經濟能
      力、生活狀況、保護教養子女之意願及態度、與子女之感
      情狀況，兩造均無不適任之處。惟於本院開庭審理時，未
      成年子女王昱翔、王彥鈞均表示想和原告共同居住之意願
      ；且王彥鈞亦表示其要與哥哥王昱翔在一起，不願被分開
      居住；及於本件假處分期間，未成年子女王昱翔、王彥鈞
      已習慣目前與原告同住之狀況，且生活適應良好，而兩造
      對於未成年子女王昱翔、王彥鈞與被告之會面交往部分均
      能理性協商處理等一切情狀，認對於王昱翔、王彥鈞之權
      利義務之行使或負擔，由兩造共同任之，而由原告與渠等
      共同生活並為渠等之主要照顧者，較符合王昱翔、王彥鈞
      之最佳利益。爰諭知如主文第二項所示。
    5.次按法院得依請求或依職權，為未行使或負擔權利義務之
      一方酌定其與未成年子女會面交往之方式及期間。但其會
      面交往有妨害子女之利益者，法院得依請求或依職權變更
      之，民法第1055條第5項復有明文規定。本件本院既認為
      對於王昱翔、王彥鈞之權利義務之行使或負擔，由兩造共
      同任之，惟係由原告為渠等生活之主要照顧者，是就被告
      而言，其既非上開未成年子女生活之主要照顧者，亦應有
      上開規定之準用，即由法院酌定其與未成年子女會面交往
      之方式及期間。蓋因父母之婚姻關係既已終止，求其二人
      再共同一起生活實屬困難，惟父母與未成年子女之會面交
      往權，係基於血緣、親權及親子關係即父母子女天性所賦
      予之基本權利，其除為父母之權利外，亦屬未成年子女之
      權利，即未成年子女基於其與父母間之親子關係，亦得要
      求父母探視，以享有與父母見面，並獲得慈愛、關懷、關
      心之機會，並撫平其思念父母之情。未為實際照顧子女生
      活之父母與未成年子女之會面交往，一方面可增加彼此間
      情感，並盡其關懷、了解、照顧未成年子女成長及學習狀
      況之義務，以促進子女人格健全發展；另一方面可監督實
      際生活照顧者之他方正當行使親權，以免濫用。故會面交
      往權不僅是父母之權利，同時也是其義務，更為未成年子
      女之權利，於此類事件自應以未成年子女之最佳利益為考
      量，而由法院酌定符合未成子女之最佳利益之探視權內容
      。本院爰依上開意旨，參酌上開兒童福利主管機關提出之
      訪視調查報告內容及上開調查所得之各項證據資料，並參
      酌被告提出之會面交往之書面意見，酌定被告與二未成年
      子女間會面交往之時間、方式如附表所示。被告應依本院
      所定時間、方式與其會面交往，並應遵守本院所訂之規則
      ，原告及其家人則應予以配合，以利其二名未成年子女人
      格健全發展。
    6.又本院僅係依現有情況而為上開酌定，並非永久必然之安
      排，兩造自可因情事變更而另行協議變更之，惟兩造在行
      使、負擔權利義務及探視會面或協議變更時，仍應以慎重
      之方式行使，以期符合子女之最佳利益。若任一造於其行
      使監護權或探視權時，對未成年子女有未盡保護教養義務
      或有不利情事，或有以任何不正當方法阻撓對造行使監護
      權或探視權，他造均得聲請法院改定監護權或變更會面交
      往之方式及期間，併此敘明。
五、據上論結，本件原告之訴為一部有理由、一部無理由，依民
    事訴訟法第79條之規定，判決如主文。
中    華    民    國    100     年    8    月    19   日
                     家事法庭 法  官  劉建利           
以上正本係照原本作成。
如對本判決上訴須於判決送達後20日內向本院提出上訴狀。
中    華    民    國    100     年    8    月    23   日
                              書記官  張金蘭     

附表：
被告與未成年子女王昱翔、王彥鈞會面交往之時間、方式及應遵
守之規則：
一、時間： 
  (一)被告得於每月之第2、4週之星期六，自上午9時起，前往未
    成年之子女所在之處所與之會面、交往，並得接其外出同遊
    、同住；被告並應於星期日下午5時前，將未成年之子女送
    回原告所在之處所。如遇有未成年之子女學校考試或有活動
    即延至次週。
  (二)學校寒、暑假期間，被告除仍維持前述之會面、交往方式外
    ，並得於寒假期間開始翌日起之1星期，攜未成年子女返回
    住所同住、相聚。於寒假期間農曆過年時自除夕當日上午9
    時起至大年初二下午5時止，與被告同住、相聚；自大年初
    二下午5時起至初五上午9時止與原告同住、相聚。暑假期間
    自開始翌日起之1個月，攜未成年子女返回住所同住、相聚
    。
  (三)於未成年子女每年之生日，若非在前述被告得會面交往期間
    內，被告得於當日下午6時起至當日晚間8時30分止，前往未
    成年之子女所在之處所與之會面、交往，並得接其外出同遊
    ，或為致贈禮物之行為。
  (四)如遇兩造家庭之重要慶祝日（例如祖父母、父母之生日、父
    親節、母親節…等）或忌日（例如清明節、祖先之忌日…等
    ），雙方均應互相允許未成年子女返回他造住處與他造共同
    慶祝或祭拜。時間應配合未成年子女之上下學時間，非上學
    日則為當日上午10時至下午5時，上學日則為下午6時至晚上
    8 時30分。如端午節、中秋節等團圓節日恰遇前述得會面交
    往期間，則該次會面交往順延至下週。
二、方式：
  (一)被告應於會面、交往日前二日通知對方，如未通知則依上述
    (一)之時間會面、交往。被告攜未成年子女返家會面時，原告
    應交付未成年子女之健保卡，於送回未成年子女時同時交回
    健保卡及收據，不得無故拒絕。
  (二)得為見面、通信、通話之行為。
  (三)得為致贈禮物、交換相片、拍照等行為。
  (四)未成年子女所在地址及電話號碼如有變更，原告及其家人應
    隨時通知被告。
三、應遵守之規則：
  (一)被告不得有危害未成年子女身心健康之行為，亦不得帶同其
    出入不正當場所。
  (二)被告於實施會面、交往之日，不得遲延送回未成年子女，於
    會面交往期間並應負責督促指導未成年子女完成其家庭作業
    或其他課業之學習，如遇其須參加學業或才藝輔導課程，亦
    應配合接送。
  (三)兩造均不得對未成年子女灌輸反抗對造之觀念，或惡意批評
    對造。
  (四)如未成年子女於會面交往中患病或遭遇事故，而原告無法就
    近照料時，被告應為必要之醫療措施，即被告在與未成年子
    女會面交往實施中，仍需善盡對未成年子女之保護教養及醫
    療照護義務。